臺灣宜蘭地方法院刑事判決
110年度簡上字第65號
上  訴  人
即  被  告  陳岳綸


選任辯護人  柯士斌律師
            廖婕汝律師
上列上訴人即被告因妨害秘密案件，不服本院簡易庭於民國110
年8月12日所為110年度簡字第486號第一審刑事簡易判決（聲請
簡易判決處刑案號：110年度偵字第811號），提起上訴，本院管
轄第二審之合議庭判決如下：
    主  文
上訴駁回。
    事  實
陳岳綸與王秋萍均係承租宜蘭縣○○市○○路0號3樓雅房之房客，
  共用該層樓之公共浴廁，詎陳岳綸竟基於無故以錄影竊錄他人
  非公開活動之犯意，於109年12月14日21時38分許，在其與王
  秋萍共同使用之公共浴廁內之插座上，插入外觀仿USB充電器
  插頭、內建攝影鏡頭之針孔攝影機1個（下稱「充電插頭式針
  孔攝影機」），以竊錄王秋萍在上開公共浴廁內之非公開活動
  。嗣經王秋萍於同日22時許使用前開公共浴廁時發現上開充電
  插頭式針孔攝影機而報警處理，並經警到場扣得充電插頭式針
  孔攝影機（含記憶卡1張、充電線1條）1組，而悉上情。
案經王秋萍訴由宜蘭縣政府警察局宜蘭分局報告臺灣宜蘭地方
  檢察署檢察官偵查後聲請簡易判決處刑。
    理  由
證據能力：
㈠按被告以外之人於審判外之言詞或書面陳述，除法律有規定者
  外，不得作為證據，刑事訴訟法第159條第1項定有明文。證人
  王秋萍於警詢之陳述，屬被告以外之人於審判外之陳述，為傳
  聞證據，並經被告陳岳綸之辯護人於本院準備程序時否認前開
  證據資料之證據能力（簡上卷第71頁），而公訴人未特予證明
  （自由證明）該等於警詢時之陳述具有較可信之特別情況，是
  依前揭法條規定，證人王秋萍於警詢之陳述，無證據能力。
㈡次按被告以外之人於審判外之陳述，雖不符刑事訴訟法第159條
  之1 至第159 條之4 之規定，而經當事人於審判程序同意作為
  證據，法院審酌該言詞陳述或書面陳述作成時之情況，認為適
  當者，亦得為證據，刑事訴訟法第159 條之5 第1項定有明定
  。本判決下列所引用被告以外之人於審判外之陳述，除證人王
  秋萍於警詢之證述無證據能力，已如前述外，餘經被告及其辯
  護人於本院準備程序時均表示對於證據能力不爭執（簡上卷第
  71頁），復經本院審酌前開陳述作成時之情況，並無違法不當
  情事，因認均具證據能力。
㈢至本案認定事實之其餘非供述證據，並無證據證明係公務員違
  背法定程序所取得，依同法第158條之4反面解釋，亦均有證據
  能力。
認定事實所憑之證據及理由：訊據被告固坦承與告訴人王秋萍
  均係承租前址3樓雅房之房客，並與告訴人共用該層樓之公共
  浴廁，惟矢口否認有何無故以錄影竊錄他人非公開活動之犯行
  ，辯稱：充電插頭式針孔攝影機不是伊裝的，伊當時只是手機
  快沒電了，看到廁所有充電器，就拿伊的充電線去插充電器來
  充電，伊沒有發現該充電器是針孔攝影機云云。辯護人則為其
  辯護稱：該層樓共有5間房間供出租，當時被告因沈迷手機遊
  戲，習慣利用上廁所時間玩手機遊戲，入內看到有充電座插頭
  插在牆上插座，但因係連接非蘋果手機使用之充電線，被告始
  返回房間拿自己之充電線來使用，邊充電邊玩手機遊戲、講電
  話、上廁所、洗澡及抽菸，被告從來不知浴廁內之充電座係暗
  藏針孔攝影機所偽裝，僅因貪圖方便而使用該充電座充電，以
  現場係位在宜商附近對面道路，大門有時敞開，不排除外人擅
  自潛入或其他房客或房客友人造訪時所為之可能，且若該針孔
  攝影機係被告所裝設，為防止事跡敗露，被告側身將針孔插上
  插座即可達到目的，焉何自己進出多次，暴露在鏡頭內，並一
  直攝錄自己，顯與常情有違云云。經查：
㈠被告與告訴人均係承租宜蘭縣○○市○○路0號3樓雅房之房客，共
  用該層樓之公共浴廁，告訴人於109年12月14日22時許，在前
  開浴廁內發現插座上所插用之USB充電插頭為內有攝影鏡頭之
  針孔攝影機，且內含之記憶卡顯示有攝得告訴人當日晚間在該
  浴廁內之不公開活動等情，為被告所供承，核與證人即告訴人
  之證述情節大致相符，並經原審勘驗前開充電插頭式針孔攝影
  機錄內記憶卡之錄影檔案，而製有勘驗筆錄（原審卷第49頁至
  第52頁）等在卷可參，此部分之事實首堪認定。
㈡而依被告所供陳：該處3樓共有5間房間出租，被告與告訴人各
  承租1間雅房，另被告之親友夫妻及他人各承租其中1間套房，
  餘1間雅房則無人承租等語（簡上卷第23、70至71頁），證人
  即告訴人王秋萍則證稱：3樓共5間房間，在案發當時，只有3
  間房間出租，伊與被告各承租1間雅房，另一對夫妻（被告親
  友）承租套房，被告之女友偶爾會來，伊在該處所見過之訪客
  ，僅有被告住進來前，曾經來拜訪承租套房的那對男女等語（
  偵卷第33頁、簡上卷第115至116頁），顯見該處居住及出入之
  人口單純；又證人王秋萍於本院審理時復證稱：該處樓下有一
  大門，平時係關著並且上鎖，只有租戶才有鑰匙，3樓要進去
  的地方還有一個大門，平常也有上鎖，平時未見非住戶之人進
  出3樓等語（簡上卷第115至118頁），可徵該處非不特定人得
  以任意進出，此觀證人即到場處理之警員林佑昇於本院審理時
  證稱：伊到現場時有先按電鈴要進去，被告出來開門時伊有碰
  到被告等語（簡上卷第121頁），亦可證該處除持有鑰匙之人
  外，尚需住在該處之承租戶為其開門始得進入，是被告辯護人
  為被告辯護稱：該處大門有時敞開，不排除外人擅自潛入或其
  他房客或房客友人造訪時所為之可能云云，實非足採，從而，
  進入前開公共浴廁裝設充電插頭式針孔攝影機之人，應係平時
  即得以有權進出該處之人。
㈢再以裝設充電插頭式針孔攝影機之時間為判斷，證人王秋萍證
  稱：伊於案發當日早上出門時，未見浴廁內有該黑色充電頭（
  即本案之充電插頭式針孔攝影機），伊是晚上10點多回到家，
  第一次上廁所就發現該物品等語（簡上卷第119至120頁），被
  告亦供稱：伊於當天下班回去晚上9點多時第一次進廁所時發
  現（充電插頭式針孔攝影機）的等語（簡上卷第132頁），參
  照經原審勘驗前開充電插頭式針孔攝影機錄內記憶卡之錄影檔
  案，錄影時間最早係自當日21時38分7秒起（原審卷第49頁）
  ，顯見該充電插頭式針孔攝影機應係當日21時38許經插入使用
  ，而斯時被告確實已返回租屋處，未見被告提出當時有尚有其
  他人在場之抗辯，而告訴人於22時許返回租屋處時，亦未見除
  被告以外之房客或訪客在場，證人林佑昇於本院審理時復證稱
  ：（問：當天被害人報案，你到現場時，有無清查該處3樓除
  了被告以外，還有無其他人？）伊到現場時，有去敲3樓每個
  房間的門，都沒有人回應等語（簡上卷第125頁），顯見於告
  訴人發現充電插頭式針孔攝影機而報案後，警方到場處理時，
  除在現場遇見適欲外出之被告及在場之告訴人外，亦無他人在
  場，從而，於裝設該充電插頭式針孔攝影機時既僅有被告在場
  ，該充電插頭式攝影機應係被告裝設無訛。
㈣參以經原審勘驗前開充電插頭式針孔攝影機內記憶卡之錄影檔
  案，於告訴人進入前，除攝錄被告外，未見其他人之身影，又
  被告於當日21時38分起迄22時12分許之攝錄期間，多次頻繁進
  出前開公共浴廁，未見一般使用浴廁之如廁或盥洗畫面，而係
  一再將前開充電插頭式針孔攝影機連接手機使用，如其中檔名
  2、3、4之檔案，被告進入公共浴廁後，均係單純連接手機，
  並無盥洗、如廁之舉，縱檔案2如被告所言，因房內禁菸，始
  進入有對外窗之浴廁抽菸，然其中檔案3、4，被告進入浴廁後
  除單純連接使用手機外，並無盥洗、如廁或抽菸，顯係專程入
  內將前開充電插頭式針孔攝影機插入手機使用，倘被告確有充
  電之需求，理應在自己房內，插用自己充電器充電使用，而無
  於無使用浴廁之需求下，專程進入浴廁為手機充電之理，是被
  告此舉，實與常情有違；況檔名4錄影時間22:10:57至22:11:1
  0之期間，被告係於告訴人進入浴廁又離去（即檔名3錄影時間
  22:05:56-22:06:18）後，始再進入浴廁將充電插頭式針孔攝
  影機插入其手機使用，旋又拔去充電線離去，則被告該次既無
  使用浴廁，充電時間又短暫，可疑為進入浴廁連接手機以檢視
  確認針孔攝影機之錄影情形，被告前揭所辯，不但與一般社會
  常理有悖，更與卷內客觀證據有違，顯無可採。
㈤至辯護人為被告辯稱：若該針孔攝影機係被告所裝設，為防止
  事跡敗露，被告側身將針孔插上插座即可達到目的，焉何自己
  進出多次，暴露在鏡頭內，並一直攝錄自己，顯與常情有違云
  云，然該充電插頭式針孔攝影機既為被告所裝設，則攝錄之檔
  案即係置於被告所得控制及管領支配之範圍，被告應認僅其得
  以取得攝錄之畫面，即該畫面僅係提供被告個人觀覽，被告並
  得自行編輯、刪除攝錄畫面之檔案，其自不用擔心攝錄之畫面
  流出，自亦無需刻意閃躲鏡頭，是辯護人所執前詞，無法執為
  有利於被告之認定。
綜上所述，被告前揭所辯，顯係飾卸之詞，無足為採。本件事證
明確，被告犯行堪予認定，應依法論科。
論罪科刑及駁回上訴之理由：
㈠核被告所為，係犯刑法第315條之1第2款無故以錄影竊錄他人非
  公開之活動罪。
㈡原審判決以被告所犯上開犯行之罪證明確，並詳細記載量刑審
  酌各項情狀，予以綜合考量後，依刑法第315條之1第2款、第4
  1條第1項前段、第315條之3等規定，在法定刑內，判處被告有
  期徒刑2月，及諭知易科罰金之折算標準，並敘明扣案之記憶
  卡1張，係用以儲存被告本案犯行所錄得影像電磁紀錄之物，
  屬竊錄內容之附著物，不問屬於犯人與否，爰依刑法第315條
  之3規定宣告沒收之，至扣案之充電插頭式針孔攝影機1個、充
  電線1條，雖為被告犯罪所用之物，然無證據證明為被告所有
  ，或他人無正當理由供被告所用之物，亦非違禁物或被告竊錄
  內容之附著物及物品，爰不予宣告沒收，核其認事用法並無不
  合，量刑亦屬妥適，應予維持。被告仍執前詞提起上訴，指摘
  原判決認定其有罪為不當云云，為無理由，應予駁回。
據上論斷，依刑事訴訟法第455條之1第1項、第3項、第368條，
判決如主文。
本案經檢察官張鳳清聲請簡易判決處刑，檢察官林禹宏到庭執行
職務。
中　　華　　民　　國　　111 　年　　1 　　月　　4 　　日
                  刑事第四庭  審判長法  官  林惠玲
                                    法  官  楊心希
                                    法  官  陳錦雯
以上正本證明與原本無異。
本判決不得上訴。
                                    書記官  陳建宇
中　　華　　民　　國　　111 　年　　1 　　月　　4 　　日